【裁判字號】    96,交聲,731
【裁判日期】    970227
【裁判案由】    違反道路交通管理處罰條例聲明異議
【裁判全文】
臺灣桃園地方法院交通事件裁定        96年度交聲字第731 號
原處分機關  交通部公路總局新竹區監理所
異  議  人
即受處分人  丙○○
上列受處分人因違反道路交通管理處罰條例案件，對於交通部公
路總局新竹區監理所桃園監理站中華民國96年10月9 日所為之處
分（原處分案號：桃監裁罰字第裁52－Z00000000 號），聲明異
議，本院裁定如下：
    主  文
異議駁回。
    理  由
一、原處分意旨略以：異議人即受處分人丙○○於民國96年8 月
    3 日下午1 時35分許，駕駛車牌號碼485 ─MF號營業自用小
    客車，由羅東交流道之匝道駛入國道五號高速公路北向車道
    時，逕行跨越槽化線而進入主線道，為內政部警政署國道公
    路警察局第九警察隊隊員攔停舉發，並以異議人行駛高速公
    路未依規定變換車道為由，開立公警局交字第Z00000000 號
    舉發違反道路交通管理事件通知單，嗣並將該通知單交付予
    異議人。異議人於舉發通知單上所載應到案日期前向交通部
    公路總局新竹區監理所桃園監理站（下稱原處分機關）提出
    申訴，經原處分機關函請舉發機關調查結果，認異議人確有
    前述違規行為，乃依道路交通管理處罰條例第33條第1 項第
    4 款、第65條第3 款，違反道路交通管理事件統一裁罰基準
    及處理細則第43條、第44條、第67條之規定，於96年10月 9
    日以桃監裁字第裁52-Z00000000號違反道路交通管理事件裁
    決書，裁處罰鍰新臺幣（下同）3,000 元，並記違規點數 1
    點。
二、異議意旨略以：其於上開所述時間，駕駛上揭車輛由羅東交
    流道匝道進入國道五路高速公路北向車道時，並無員警所稱
    之違規事實，蓋其向來奉公守法，且案發當日往來車輛眾多
    ，舉發員警可能判斷錯誤或誤判違規車輛，且並無實際證據
    （即照片）即逕予舉發，顯有不當，為此聲明異議云云。
三、按汽車行駛於高速公路或快速道路，其車道之使用，除因交
    通事故及道路施工依臨時或可移動標誌指示或交通警察指揮
    外，應依設置之交通標誌、標線或號誌之規定，且汽車在行
    駛途中不得驟然或任意變換車道，高速公路及快速公路交通
    管制規則第8 條、第11條分別定有明文。次按，禁制標線者
    ，用以表示道路上之遵行、禁止、限制等特殊規定，告示車
    輛駕駛人及行人嚴格遵守，而槽化線屬禁制標線中之輔助標
    線，用以引導車輛駕駛人循指示之路線行使，並禁止跨越，
    劃設於交岔路口、立體交岔之匝道口或其他特殊地點，道路
    交通標誌標線號誌設置規則第148 條第2 款、第164 條第 3
    款第1 目、171 條分別定有明文。末按，汽車行駛於高速公
    路、快速道路或設站管制之道路，不遵使用制、禁止、行車
    管制及管理事項之管制規則而有未依規定變換車道之行為者
    ，處行為人3,000 元以上6,000 元以下罰鍰，並計違規點數
    1 點，道路交通管理處罰條例第33 條 第1 項第4 款、第63
    條第1 項第1 款分別定有明文。
四、經查：上揭違規事實，業據證人即舉發本件違規之警員甲○
    ○、乙○○於本院審理時具結證稱：當天伊2 人位於國道五
    路高速公路上執行巡邏勤務，行經北向45公里處時，看到異
    議人駕駛計程車由匝道進入高速公路後，直接跨越槽化線切
    換到主線道，而因伊2 人當時駕車行駛於外線道，乃先行記
    下異議人之車號，待匝道車輛均進入主線道後，始往前將異
    議人攔下等語綦詳（見本院卷97年1 月29日訊問筆錄）。而
    證人甲○○、乙○○為取締交通違規之公務員，其為達維護
    交通秩序、安全之行政目的而依法執行公權力，與異議人素
    不相識，衡情當已無甘冒須負擔刑事責任之風險，故意誣指
    異議人違規之必要，且按考量交通違規行為又多屬迅速、稍
    縱即逝及不可回復等特性，舉發機關或原處分機關若能提出
    更多之法定證據方法，例如人證、書證、物證等證據資料以
    供司法審查之交通法庭加以判斷該交通違規行為之存否，自
    屬允當，惟若因前揭交通違規行為特性而無法提供更多相關
    之書證、物證時，則舉發員警於司法審查之訴訟程序上立於
    證人之地位而證述其當時親身目擊及見聞之交通違規行為經
    過，亦屬於法定證據方法之一之人證證述，於法亦不有違，
    至於舉發員警立於證人之地位所為之證述是否可採，此乃交
    通法庭依經驗及論理法則判斷其證明力為何而得否採擇之心
    證層次，斷不可以舉發員警作為證人之所述，因不可能反於
    其先前所為舉發而認均不可採，而全盤否定其立於證人地位
    所為之陳述。故於本件中，舉發員警甲○○、乙○○於本院
    審理中既已居於證人之地位具結陳述其所親身目擊及見聞本
    件異議人駕駛上開自用小客車行經有未依規定變換車道之違
    規事實，本院認自足以擔保其證詞之憑信性，故認證人甲○
    ○、乙○○之前揭證述，確屬可採。準此，異議人辯稱其並
    無未依規定變換車道之違規事實云云，即不可採。
五、綜上所述，異議人確有上開違規行為，又處分機關依道路交
    通管理處罰條例第33條第1 項第4 款、違反道路交通管理事
    件統一裁罰基準及處理細則及違反道路交通管理事件統一裁
    罰基準表所載之裁罰標準之相關規定，裁處異議人3,000 元
    之罰鍰，並記違規點數1 點，亦核無違誤，是本件異議自為
    無理由，應予駁回。
據上論斷，應依道路交通管理處罰條例第87條第2 項、道路交通
案件處理辦法第19條，裁定如主文。
中    華    民    國    97    年     2    月    27    日
                          交通法庭    法  官   蘇昌澤
以上正本證明與原本無異。
如不服本裁定，應於裁定送達後5 日內向本院提出抗告狀。
                                      書記官   田宜芳
中    華    民    國    97    年    2     月    27    日


司法院資訊處製作；財團法人民間司法改革基金會備份。
